【裁判字號】    92,上易,645
【裁判日期】    920814
【裁判案由】    家暴傷害
【裁判全文】
臺灣高等法院臺南分院刑事判決            九十二年度上易字第六四五號      Ｇ
      上  訴  人  臺灣嘉義地方法院檢察署檢察官
      被      告  甲  ○  ○
      指定辯護人  本院公設辯護人  丙  ○  ○
右上訴人因被告家暴傷害案件，不服臺灣嘉義地方法院九十一年度易字第六八○號中
華民國九十二年五月三十日第一審判決（起訴案號：臺灣嘉義地方法院檢察署九十一
年度偵字第六二八五號），提起上訴，本院判決如左：
      主      文
原判決撤銷。
甲○○傷害直系血親尊親屬之身體，累犯，處有期徒刑伍月，如易科罰金，以參佰元
折算壹日。
      事      實
一、甲○○前因犯妨害風化罪，經原審法院判處有期徒刑四月確定，於民國八十七年
    六月十九日易科罰金執行完畢，仍不知悔改，甲○○與乙○○係父子關係，為家
    庭暴力防治法之家庭成員，甲○○於九十一年八月三十日晚上七時許，在嘉義縣
    太保市○○里○○路三五巷一號住處，酒後因不滿其父乙○○質問其是否辱罵父
    親，遂心生不悅，基於傷害之犯意，將乙○○壓倒在地，出手毆打乙○○之臉部
    三下，並以右腳踢乙○○之胸前二下，致乙○○因而受有右眼眼球破裂、右眼眼
    眶骨骨折等傷害，同時出言對乙○○罵稱：「幹你娘，打乎你死」等語。嗣經警
    據報前往處理，始循線查知上情。
二、案經乙○○訴由嘉義縣警察局水上分局報請臺灣嘉義地方法院檢察署檢察官偵查
    起訴。
      理      由
一、訊據被告甲○○坦承有罵其父即告訴人乙○○，惟否認有傷害犯行，辯稱：其不
    可能傷害其父，其父跌倒其要扶起他云云。經查：
（一）被告於右揭時地傷害其父即告訴人之事實，業據告訴人於警訊時指訴明確，核
      與證人李祥於警訊、偵查及原審調查中所證述：其於九十一年八月三十日晚
      上七點多開車到被告家中，下車即看見被告將被害人按在地上，被告坐在告訴
      人胸部，用右手朝告訴人臉上揍三拳並說打乎你死，罵三字經，其就上前將被
      告架開，被告又用右腳朝告訴人胸部踢二下等情節相符（見警卷李祥警訊筆
      錄、偵查卷第二五頁背面、原審卷第二四頁、第二五頁），並有嘉義基督教醫
      院於九十一年八月三十一日出具載明乙○○受有右眼眼球破裂、右眼眼眶骨骨
      折等傷害內容之診斷證明書一份附於警卷可資佐證，且經臺灣嘉義地方法院檢
      察署檢察官向嘉義基督教醫院函查告訴人至該院就診紀錄，亦經該院函覆略以
      ：病患乙○○因右眼鈍傷併鞏膜裂傷，玻璃體脫出於九十一年八月三十日接受
      右眼鞏膜縫合手術，當時右眼視力僅餘光覺。發生原因病人主訴為外力撞擊成
      傷。經追蹤治療狀況穩定。於九十一年九月二十日檢查其矯正視力為零點零五
      等情，此有該院九十一年十月二日（九十一）嘉基醫字第一五四六號函一份附
      於偵查卷（第十頁）可按，足見告訴人所指非虛。
（二）被告於警訊時辯稱：「我不知道（有無動手打我父親），因為當時我醉得不省
      人事了。」等語（見警卷許國揚警訊筆錄），嗣於偵查中改辯稱：「當時我父
      親要打我，結果他被椅子絆倒撞到柏油路面致受傷，我見狀要把他扶起結果腳
      有踢到他鼻子流血。」等語（見偵查卷第三二頁正面）；於原審審理時亦改辯
      稱：「是我罵別人，我父親出來要打我，我就跑走，我父親追我時跌倒的，我
      回頭過來，不注意撞到他的鼻子。」「我沒有打我父親，我只有踢到他的臉，
      有流血我有看到，那是他跌倒後，我過來要扶他，不小心踢到我父親的臉，結
      果李祥看到流血，就說我打父親。」等語（見原審卷第十頁、第十一頁），
      於本院審理時又辯稱：「我不可能傷害我父親，我父親跌倒我要扶起他。」等
      語（見本院卷九十二年七月三十一日審判筆錄），先後辯解不一，已難採信。
      而告訴人與被告成立調解後，於偵查中及原審調查時亦附和改稱：是其自己跌
      倒，原要追打被告，摔倒時撞到椅子才受傷的云云（見偵查卷第三二頁、原審
      卷第四三頁、第四四頁），顯為迴護被告之詞，亦不足採。
（三）綜上所述，被告確有傷害被害人之犯行，被告所辯顯係事後圖卸刑責之詞，不
      足採信，事證明確，被告犯行堪以認定。
二、查被告與告訴人係父子關係，業據其等陳述在卷，為家庭暴力防治法第三條第三
    款之家庭成員，依同法第二條第二項規定，本案為家庭暴力罪之傷害案件。核被
    告所為，係犯刑法第二百八十條、第二百七十七條第一項之傷害直系血親尊親屬
    罪，並應依刑法第二百八十條之規定，加重其刑。查依告訴人所提診斷證明書載
    明其視力於九十二年五月二十二日檢查結果，右眼裸視零點三，矯正後達零點六
    ，情況穩定，此有李建忠眼科診所九十二年五月二十二日診斷證明書一份附於原
    審卷（第四七頁）足憑，且經原審審理時當庭勘驗結果，原審審判長合併食指、
    中指，告訴人右眼裸視能夠辨別，並能看出原審審判長座位名牌（距告訴人三公
    尺），經戴上眼鏡後，能看清法庭「錄音中」燈號（距告訴人五公尺），是告訴
    人右眼之傷勢顯未達毀敗機能之程度，公訴人認被告係犯刑法第二百八十條（第
    二百七十七條第二項）之傷害致重傷罪，尚有未洽，惟起訴事實相同，起訴法條
    應予變更。又公訴人認被告於實施傷害犯行之同時，並出言對告訴人恫稱：「幹
    你娘，打乎你死」等語，致告訴人心生畏懼，足生危害於安全，因認被告另涉犯
    刑法第三百零五條之恐嚇危害安全罪嫌云云，惟查，被告既於傷害告訴人之同時
    ，出言恐嚇，衡情應係助勢其傷害犯行，屬情緒性之言詞，危險犯之恐嚇罪應為
    實害犯之傷害罪所吸收，為實質上一罪，不另構成恐嚇危害安全罪，公訴人認被
    告所犯傷害致重傷罪與恐嚇危害安全罪，其犯罪（意）各別，罪名不同，應予分
    論併罰，容有未當。被告前因犯妨害風化罪，經原審法院判處有期徒刑四月確定
    ，於八十七年六月十九日易科罰金執行完畢，有臺灣高等法院被告全國前案紀錄
    表一份附於本院卷可參，於五年以內再犯有期徒刑以上之本罪，為累犯，應依刑
    法第四十七條之規定加重其刑，並遞加之。
三、原審認被告罪證明確，予以論罪科刑，固非無見，惟查，（一）公訴人起訴認被
    告係犯刑法第二百八十條、第二百七十七條第二項之傷害直系血親尊親屬致重傷
    罪，該罪為最輕本刑三年以上之強制辯護案件，被告未選任辯護人，原審審判長
    亦未指定辯護人為被告辯護，即有未洽。（二）原判決事實欄對於被告前科資料
    以括號記載於告訴人之下，而未記載在被告之下，則論被告累犯，即失所依據，
    亦有未合。（三）被告既於傷害告訴人之同時，出言恐嚇：「幹你娘，打乎你死
    」等語，衡情應係助勢其傷害犯行，屬情緒性之言詞，危險犯之恐嚇罪應為實害
    犯之傷害罪所吸收，為實質上一罪，不另構成恐嚇危害安全罪，原判決於理由欄
    敘明被告被訴恐嚇部分無罪之理由，並於主文欄記載被告被訴恐嚇部分無罪，亦
    有未當。公訴人上訴指摘告訴人已與被告成立調解，並具狀於九十一年九月二日
    撤回其告訴（見警卷），依刑事訴訟法第三百零三條第三款之規定，應諭知不受
    理之判決云云，惟查刑法第二百八十條之罪，依同法第二百八十七條規定，並非
    告訴乃論之罪，不得撤回告訴，告訴人之撤回告訴無效，此部分之上訴為無理由
    ；又指摘原審既認定被告傷害告訴人之同時出言詈罵：「幹你娘，打乎你死」等
    語，核其所為，自已該當於恐嚇危害安全罪之構成要件，顯難謂其應為僅助勢其
    傷害犯行之情緒性言詞，原審既認定被告傷害告訴人之同時出言詈罵該言詞，是
    被告所為應係一行為同時觸犯傷害及恐嚇危害安全犯行，為想像競合犯，本應不
    另為無罪之判決，併予敘明即可，然原審卻另諭知無罪之判決，難謂妥當等語，
    則固尚非無理由，惟原判決既有可議，應由本院將原判決撤銷改判。爰審酌被告
    犯罪之動機、目的、品行、手段、身為人子僅因細故即率爾傷害業已年邁之親生
    父親身體、告訴人所受之傷害程度及犯罪後飾詞狡辯，否認犯行，顯見其亳無悔
    悟之心，惟與告訴人成立調解，並由告訴人撤回告訴，有嘉義市西區調解委員會
    調解筆錄影本及撤回狀一份附於警卷可參等一切情狀，量處如主文第二項所示之
    刑，並諭知易科罰金之折算標準。
據上論結，應依刑事訴訟法第三百六十九條第一項前段、第三百六十四條、第二百九
十九條第一項前段、第三百條、刑法第二百八十條、第二百七十七條第一項、第四十
七條、第四十一條第一項前段、罰金罰鍰提高標準條例第一條前段、第二條，判決如
主文。
本案經檢察官劉欽銘到庭執行職務。
中    華    民    國      九十二      年      八      月      十四      日
                                  臺灣高等法院臺南分院刑事第三庭
                                      審判長法官  陳    義    仲
                                            法官  楊    子    莊
                                            法官  陳    清    溪
右正本證明與原本無異。
如不服本判決，應於判決送達後十日內向本院提出上訴狀，其未敘述理由者並應於提
出上訴狀後十日內向本院補提理由書（應附繕本)。
                                      法院書記官  趙    玲    瓏
中    華    民    國      九十二      年      八      月      十八      日
附錄：
刑法第二百七十七條：
傷害人之身體或健康者，處三年以下有期徒刑，拘役或一千元以下罰金。
犯前項之罪，因而致人於死者，處無期徒或七年以上有期徒刑，致重傷者，處三年以
上、十年以下有期徒刑。
刑法第二百八十條：
對於直系血親尊親屬，犯第二百七十七條或第二百七十八條之罪者，加重其刑至二分
之一。


司法院資訊處製作；財團法人民間司法改革基金會備份。
